【裁判字號】    98,上易,1841
【裁判日期】    981014
【裁判案由】    妨害自由等
【裁判全文】
臺灣高等法院刑事判決                98年度上易字第1841號
上  訴  人  臺灣板橋地方法院檢察署檢察官
上  訴  人
即  被  告  乙○○
選任辯護人  梁水源律師
被      告  丙○○
            甲○○
上列上訴人因被告等妨害自由等案件，不服臺灣板橋地方法院98
年度易字第189號，中華民國98年5月27日第一審判決（起訴案號
：臺灣板橋地方法院檢察署97年度偵字第9413號），提起上訴，
本院判決如下：
    主  文
上訴駁回。
    事實及理由
一、本案經本院審理結果，認第一審判決以被告乙○○分別於九
    十七年三月五日、八日所犯刑法第三百零五條恐嚇危害安全
    罪，各處拘役二十日，如易科罰金，以新臺幣一千元折算一
    日，並定其應執行之刑；以及被告乙○○重利罪部分、被告
    丙○○、甲○○重利、恐嚇危害安全罪之部分，以公訴人所
    提證據，不足以證明其等三人之犯行，被告犯罪不能證明，
    所為無罪之諭知，經核其認事用法及量刑均無不當，應予維
    持，並引用第一審判決書記載之事實、證據及理由（如附件
    ）。
二、檢察官及被告乙○○之上訴理由：
  (一)檢察官上訴意旨略以：1.重利罪部分：被告乙○○、證人己○○雖均稱丁○○收受之金額係斡旋金，惟金額究為二十萬
    或二十二萬元？為何開立本票而未立收據？斡旋條件為何？
    此均與實務買賣房屋給付斡旋金之慣例不合，足認該筆款項
    是借貸而非斡旋金。而告訴人丁○○證稱三月八日當天乙○○、甲○○、丙○○持本票前來要求付款，三人間就重利犯
    行即有犯意聯絡，行為分擔。2.九十七年三月八日恐嚇部分
    ：被害人丁○○於警詢、偵查及原審審理時均一致證述乙○○如何與丙○○、甲○○共同為恐嚇行為，原審認其前後供
    述不一，容有誤會。原審認定事實與適用法律有前開違法之
    處，難認妥適，為此提起上訴，請求撤銷原判決，另為適當
    之判決等語。
  (二)被告乙○○上訴意旨略以：原判決僅憑告訴人戊○○、丁○○之指訴，即認被告有恐嚇危害安全罪之犯行，並以擬制推
    論戊○○、丁○○無甘冒偽證罪責，恣意設詞誣陷被告之理
    ，而未以其他補強證據佐證，顯有適用證據法則不當之違法
    。被告乙○○所稱「你外面債主那麼多，萬一有人來破壞房
    子、車子，不是得不償失」，僅係在分析利害關係，主觀上
    實無恐嚇犯意，告訴人縱有所誤會，亦不得僅依被害人片面
    指訴而予論罪，為此提起上訴，請求就恐嚇危害安全罪部分
    為被告無罪之判決等語。
三、查原審業已詳述認定被告乙○○先後犯刑法第三百零五條恐
    嚇危害安全罪，而被告被告乙○○被訴重利罪部分不能證明
    ，亦無證據足認被告丙○○、甲○○犯重利罪及恐嚇罪之依
    據綦詳，另查：
  (一)被告乙○○部分：
  1.重利罪部分：被害人丁○○於警詢、偵查及原審審理時均一
    致陳稱：伊係透過鄭秀梅介紹向己○○借款，借款期間除了
    己○○外，均未見過其他人，完全不認識乙○○等語（見偵
    查卷第五十三至五十四頁、第九十三頁，原審卷第七十七頁
    ），證人戊○○亦為相同之證述（見偵查卷第六十四頁、第
    九十六頁，原審卷第一一三頁），證人丁○○並證稱：伊借
    款時有開立發票人戊○○、面額十萬元之支票一紙，及面額
    二十萬、二十二萬之本票二紙做擔保，係於九十六年十月九
    日、十二月十七日交給己○○本人，伊不知道現在票在何處
    ，但是應該在己○○身上（見偵查卷第五十四頁、第五十七
    頁）；己○○的規矩是借十萬元開二十萬元的本票，借十一
    萬元就開二十二萬元的本票（見原審卷第七十五頁背面）各
    等語，顯然本件借貸之經過，均係由己○○與告訴人丁○○
    接洽，被告乙○○並未牽涉其中。觀諸被告乙○○於調查初
    始之警詢歷偵、審中，始終供稱：己○○稱要仲介一間房子
    出售給伊，賣主需款孔急，故伊先交付十一萬元給己○○轉
    交賣主充當斡旋金等語，核與證人己○○於偵查證稱：九十
    七年三月五日，伊與被告乙○○有到永和永平路五十一號，
    是跟戊○○談中正路那間房子買賣的事情（見偵查卷第一０
    八頁）；於原審審理時證稱：伊帶乙○○至舞蹈協會與戊○○洽談房屋買賣的事情，與借錢沒有關係等語（見原審卷第
    一一七頁），若合符節。證人丁○○亦具結證稱：九十七年
    三月八日被告到舞蹈教室時，有提及要買房子之事（見原審
    卷第七十五頁），顯見證人己○○居於中間地位，對被害人
    丁○○告以金錢借貸關係，對被告乙○○則告以房屋買賣關
    係，被告乙○○所辯仲介、斡旋金一節即非無據。準此，縱
    認被害人丁○○與證人己○○間存有借貸關係，借貸關係既
    僅發生於丁○○及己○○之間，被告乙○○是否知情而與證
    人己○○有犯意聯絡，尚有合理的懷疑。檢察官上訴意旨認
    該筆款項係借貸而非斡旋金，惟告訴人丁○○與己○○之借
    貸關係既與被告乙○○毫無關連如前所述，實難將被告乙○○以重利罪相繩。
  2.恐嚇罪部分：
    按被害人之陳述如無瑕疵，且就其他方面調查又與事實相
      符，自足採為科刑之基礎（最高法院六十一年台上字第三
      ○九九號判例意旨參照）。而所謂無瑕疵，係指被害人所
      為不利被告之陳述，與社會上之一般生活經驗或卷附其他
      客觀事證並無矛盾而言，至所謂就其他方面調查認與事實
      相符，非僅以所援用之旁證足以證明被害結果為已足，尤
      須綜合一切積極佐證，除認定被告確為加害人之外，在推
      理上無從另為其他合理原因之假設而言（最高法院九十二
      年台上字第五五八０號判決意旨參照）。
    按偵查中檢察官為蒐集被告犯罪證據，訊問證人在於確認
      被告嫌疑有無及內容，與審判期日透過當事人攻防，調查
      證人認定事實之性質及目的有別。偵查中訊問證人，法無
      明文必須傳喚被告在場；刑事訴訟法第二百四十八條第一
      項前段雖規定「如被告在場者，被告得親自詰問」，事實
      上亦難期被告於偵查中行使詰問權之機會。此項未經被告
      詰問之被告以外之人於偵查中向檢察官所為之陳述，依刑
      事訴訟法第159條之1第2 項規定，原則上屬於法律規定為
      有證據能力之傳聞證據，於例外顯有不可信之情況，始否
      定證據能力。是被告以外之人於偵查中向檢察官所為之陳
      述，因未經被告詰問，應認屬於未經合法調查之證據，非
      屬無證據能力，而禁止證據使用。此項詰問權之欠缺，非
      不得於審判中由被告行使以補正，而完足為經合法調查之
      證據。本件檢察官並無非法取供之情形，證人丁○○、戊○○於偵查中具結陳述，本屬有證據能力之傳聞證據，雖
      未經被告於偵查程序為詰問，但已於原審經以證人身分到
      庭補正詰問程序，而完足為合法調查之證據，以證人丁○○、戊○○於偵查中以證人身分所為陳述作為被告犯罪證
      據，應屬適當，自有證據能力（最高法院九十六年度臺上
      字第四三六五號判決要旨參照）。被告之辯護人爭執證人
      丁○○、戊○○於偵查中之證述，不具證據能力，惟未釋
      明渠等上開證述，有何顯不可信情況，揆諸前開說明，尚
      不足取。
    告訴人丁○○、戊○○分別於九十七年三月五日、三月八
      日受被告乙○○以言詞恐嚇致心生畏懼一節，業據丁○○
      於偵查中及原審審理時堅指不移（見偵查卷第九十六頁、
      原審卷第七十五頁），並據戊○○於偵查中具結證述綦詳
      （見偵查卷第九十六頁），參以被告供承：伊以為丁○○
      、戊○○與己○○串通好坑騙伊所交付之十一萬元，故一
      時氣憤對丁○○、戊○○說了比較重的話等語（見原審卷
      第七十九頁、第一百五十二頁），可見被告在自認受騙，
      索回金錢並不樂觀情形下，出言恫嚇被害人丁○○、戊○○，並無悖經驗定則及論理法則。被告乙○○雖辯稱：其
      係對被害人說「你外面債主那麼多，萬一有人來破壞你的
      房子、車子，不是得不償失」云云，不僅所述已有加害被
      害人財產之隱諭，且告訴人戊○○、丁○○係於九十七年
      三月六日、同年月八日報案被告乙○○涉嫌恐嚇（見偵查
      卷第五十九頁、六十五頁），倘被告乙○○僅單純對丁○○、戊○○分析利害關係，其等二人豈有於短短三日內即
      向警察局報案達二次之理，被告乙○○所辯係告訴人誤會
      所致，顯非可採。被告乙○○恐嚇犯行，事證明確。
  (二)被告丙○○、甲○○部分：
    被告甲○○、丙○○自警詢時起迄偵、審中均一致否認曾於
    九十七年三月八日前往被害人位於永和市○○路之舞蹈教室
    ，而告訴人丁○○亦未能確切指認該日陪同乙○○前往之另
    二名男子即為被告丙○○、甲○○，自難僅憑告訴人丁○○
    有瑕疵指述即將被告二人論以罪責；且證人己○○於原審審
    理時亦證稱：伊根本不認識這兩個人，也不知道他們兩個與
    本件有何關係等語（見原審卷第一一九頁），被告丙○○、
    甲○○上開所辯並非無據。除此之外，再無其他補強證據足
    以證明被告二人有何重利、恐嚇犯行，自難單憑告訴人丁○○單一片面、先後不一之指述，遽認被告甲○○、丙○○與
    被告乙○○間有何重利及恐嚇安全等罪之犯意聯絡及行為分
    擔。
四、綜上，原審以被告乙○○所犯二次恐嚇犯行，事證明確，而
    依法論科，並查無事證證明被告乙○○有何重利罪、被告丙○○、甲○○有何重利及恐嚇安全罪之事證，而分別為無罪
    之諭知，核無不合。被告乙○○就其恐嚇罪部分，檢察官就
    被告乙○○重利罪部分，及就被告丙○○、甲○○部分提起
    上訴，指摘原判決不當，均為無理由，應予駁回。
五、被告丙○○、甲○○經合法傳喚，無正當理由不到庭，爰不
    待其陳述逕行判決。
據上論斷，應依刑事訴訟法第三百六十八條、第三百七十一條、
第三百七十三條，判決如主文。
本案經檢察官陳大偉到庭執行職務。
中    華    民    國    98    年    10    月    14    日
                  刑事第九庭審判長法  官  陳貽男
                                  法  官  詹駿鴻
                                  法  官  何信慶
以上正本證明與原本無異。
不得上訴。
                                  書記官  王泰元
中    華    民    國    98    年    10    月    14    日
附件：
臺灣板橋地方法院刑事判決               98年度易字第189號
公  訴  人  臺灣板橋地方法院檢察署檢察官
被      告  乙○○  男  34歲（民國○○年○月○日生）
                    住臺北縣新莊市○○街38號5樓
                    居臺北縣新莊市○○路828號6樓之1
                    身分證統一編號：Ｚ000000000號
選任辯護人  梁水源律師
被      告  丙○○  男  20歲（民國○○年○月○○日生）
                    住臺北市○○區○○街63號3樓
                    身分證統一編號：Ｚ000000000號
            甲○○  男  25歲（民國○○年○月○日生）
                    住臺北市○○○路○段99號3樓
                    居臺北市○○路157號3樓
                    身分證統一編號：Ｚ000000000號
上列被告因妨害自由等案件，經檢察官提起公訴（九十七年度偵
字第九四一三號），本院判決如下：
    主  文
乙○○以加害財產之事，恐嚇他人，致生危害於安全，處拘役貳
拾日，如易科罰金，以新臺幣壹仟元折算壹日；又共同以加害財
產之事，恐嚇他人，致生危害於安全，處拘役貳拾日，如易科罰
金，以新臺幣壹仟元折算壹日。應執行拘役參拾日，如易科罰金
，以新臺幣壹仟元折算壹日。
乙○○被訴重利罪部分無罪。
丙○○、甲○○均無罪。
    事  實
一、緣丁○○因經營舞蹈教室及其內裝潢需錢週轉，先後於民國
    九十六年十月九日上午八時許、同年十二月十七日上午八時
    許，在臺北縣板橋市○○路二０二巷九弄五十一號，透過鄭
    秀梅（未據起訴）向己○○（所涉重利、恐嚇取財罪嫌部分
    ，另經臺灣板橋地方法院檢察署檢察官以九十八年度偵緝字
    第八九０號為不起訴處分）借貸上開款項，己○○則另向乙○○（所涉重利罪嫌部分另經本院諭知無罪，詳如後述）籌
    得其中新臺幣（下同）十一萬元。丁○○並交付本票二張（
    其中一張本票之發票人為丁○○、面額二十萬元；另一張本
    票之發票人為丁○○、戊○○〈丁○○共同經營舞蹈教室之
    合夥友人，起訴書誤認為丁○○之妻〉，面額二十二萬元）
    予鄭秀梅、己○○、乙○○等人作為上開債務之擔保。嗣因
    丁○○無力負擔利息，其所交付本票二張亦未獲兌現，己○○、乙○○二人因而心生不滿，於九十七年三月五日下午一
    時四十分許，由己○○與乙○○二人前往址設在臺北縣永和
    市○○路五十一號之舞蹈教室，乙○○利用其單獨與戊○○
    談話之際，竟基於恐嚇之犯意，向戊○○恫稱：「限兩天內
    還錢，不然要放火燒掉舞蹈教室」之加害財產之事等語，使
    戊○○心生畏懼，致生危害於安全。又於同年月八日下午三
    時許，由乙○○夥同二名真實姓名年籍不詳之成年男子（起
    訴書誤認係丙○○、甲○○，其二人所涉重利、恐嚇罪嫌部
    分另經本院諭知無罪，詳如後述）再度前往上址舞蹈教室，
    共同基於恐嚇之犯意聯絡，由乙○○向丁○○恫稱：「若兩
    日後不還本票金額二十二萬元，就要將舞蹈教室砸毀，並威
    脅須加簽四十四萬元之本票」之加害財產之事等語，使丁○○心生畏懼，致生危害於安全。嗣經丁○○報警處理並循線
    查悉上情。
二、案經臺北縣政府警察局永和分局報告臺灣板橋地方法院檢察
    署檢察官偵查起訴。
    理  由
甲、有罪部分：
壹、程序事項：
    按被告以外之人，於審判外之陳述，並不排除刑事訴訟法第
    一百五十九條之一至之四中傳聞法則例外之情形，是如證人
    於警詢中之陳述，雖係審判外之陳述，然於法院審理中，如
    已賦予被告對於證人之對質詰問權，如認證人於警詢中之陳
    述，顯與渠於法院審理中居於證人地位而經公訴人、被告及
    其選任辯護人所為之交互詰問之陳述有所不符時，於可認證
    人於警詢中所為之陳述，顯具有較為可信之特別情況時，且
    為證明犯罪事實存否所必要者，依刑事訴訟法第一百五十九
    條之二規定，仍應認證人於警詢中所為之陳述，具有證據能
    力，而可由法院依經驗法則及論理法則來採為認定犯罪事實
    存否之依據。又按被告以外之人於偵查中向檢察官所為之陳
    述，除顯有不可信之情況者外，得為證據，刑事訴訟法第一
    百五十九條之一第二項亦定有明文。準此，本件證人丁○○
    、戊○○於本院審理中，本院已依被告乙○○及其選任辯護
    人之聲請，傳喚證人丁○○、戊○○居於證人地位接受交互
    詰問，已賦予被告乙○○對質詰問權。而本院認為證人丁○○、戊○○於警詢及偵查中所述具有較為可信之特別情況（
    詳如後述），且為證明本件被告乙○○所涉恐嚇犯罪事實存
    否所必要，自應具有證據能力，而可由本院採為認定本件犯
    罪事實之依據。
貳、實體事項：
一、訊據被告乙○○固不否認曾於九十七年三月五日下午一時四
    十分許，其與己○○二人前往上址舞蹈教室，另於同年月八
    日下午三時許，其夥同二名真實姓名年籍不詳之成年男子再
    度前往上址舞蹈教室之事實，惟矢口否認有何二次恐嚇被害
    人戊○○、丁○○之犯行，辯稱：恐嚇部分我當時是覺得以
    為被害人與己○○聯手坑我的錢，所以我一時氣憤說了比較
    重的話，後來開庭後才知道，都是一場誤會云云。然查，被
    告乙○○於九十七年三月五日下午一時四十分許與己○○二
    人前往上址舞蹈教室，被告乙○○向被害人戊○○曾為：「
    限兩天內還錢，不然要放火燒掉舞蹈教室」等語，使被害人
    戊○○心生畏懼一節，已據被害人即證人戊○○於警詢及偵
    查中證述明確（參見偵卷第六五、九六頁正面）；被告乙○○又於同年月八日下午三時許夥同二名真實姓名年籍不詳之
    成年男子再度前往上址舞蹈教室，被告乙○○再向被害人丁○○為：「若兩日後不還本票金額二十二萬元，就要將舞蹈
    教室砸毀，並威脅須加簽四十四萬元之本票」等語，使被害
    人丁○○心生畏懼一情，亦據被害人即證人丁○○於警詢、
    偵查及本院審理中堅證不移（參見偵卷第五八—五九、九六
    頁正面），雖證人戊○○於九十八年四月十五日本院審理中
    對於九十七年三月五日被告乙○○有無對其為前開言語一節
    陳述：時間很久了，我有點不是記得很清楚等語，惟其後亦
    陳稱：我不會跟檢察官或警察說謊，我都是照實回答等語（
    均參見本院卷第一一三頁反面、第一一五頁正面），可認縱
    使證人戊○○或顧及前於九十八年二月十八日與被告乙○○
    達成調解之情（參見本院卷第五十—五二頁，本院九十八年
    度附民移調字第三十號調解筆錄一份），就此於本院審理中
    故為記憶模糊之陳述，惟證人戊○○於本院審理中既已陳述
    其於警詢及偵查中所述當為實在，而另一證人丁○○於本院
    審理中就被告乙○○於同年月八日下午三時許確有為上開恐
    嚇言語仍同於其先前於警詢及偵查中所述，是證人戊○○、
    丁○○二人實無甘冒較被告乙○○遭起訴恐嚇罪嫌更為重之
    偽證罪責，恣意設詞誣陷被告乙○○之理！當可認證人戊○○、丁○○二人先前於警詢及偵查中就被告乙○○有二次恐
    嚇之犯行，具有特別可信之情況，且與其二人分別於本院審
    理中就此部分所證述之情節亦大致吻合，當屬可採。綜上所
    述，足認被告乙○○前開所辯，當屬事後避重就輕推諉卸責
    之詞，殊無可採。從而，被告乙○○所犯本件二次恐嚇犯行
    之事證已臻明確，其犯行洵堪認定，應予依法論科。
二、核被告乙○○所為，係犯刑法第三百零五條之恐嚇危害安全
    罪、刑法第三百零五條之恐嚇危害安全罪。被告乙○○與二
    名真實姓名年籍不詳之成年男子就恐嚇被害人丁○○之犯行
    ，均具有犯意聯絡及行為分擔，為共同正犯。被告乙○○所
    犯前開二次恐嚇罪間，犯意各別，行為互殊，應予分論併罰
    。爰審酌被告乙○○僅因債務糾紛，竟對被害人戊○○、丁○○分別為恐嚇犯行，且犯後猶矢口否認，行為誠屬不該，
    惟念其犯後已與被告人戊○○、丁○○達成調解，此有本院
    九十八年度附民移調字第三十號調解筆錄一份在卷可參（參
    見本院卷第五十—五二頁），足認其甚有悔意等一切情狀，
    分別量處如主文所示之刑，並均諭知易科罰金之折算標準及
    定其應執行之刑與諭知易科罰金之折算標準。
乙、無罪部分：
一、公訴意旨另以︰被告乙○○、丙○○、甲○○及己○○共同
    基於乘他人急迫貸以金錢而取得與原本顯不相當重利之犯意
    聯絡，乘被害人丁○○經營舞蹈教室需錢週轉之機會，先後
    於九十六年十月九日上午八時許、同年十二月十七日上午八
    時許，在臺北縣板橋市○○路二０二巷九弄五十一號，分別
    借予被害人丁○○十萬元及十一萬元，每十天利息二萬四千
    元（並先預扣第一期利息），且要求被害人丁○○需交付本
    票（即丁○○面額二十萬元、二十二萬元及丁○○之友人戊○○面額十萬元、十一元之本票各一張）作為前開債務之擔
    保，藉此方式取得與原本顯不相當之利息四萬八千元。嗣因
    被害人丁○○無力負擔龐大利息，其所交付本票亦未獲兌現
    ，詎渠等竟心生不滿，另共同基於恐嚇之犯意，分別為以下
    犯行：(1)於九十七年三月五日下午一時四十分許，由另案被
    告己○○與被告乙○○前往址設臺北縣永和市○○路五十一
    號之舞蹈教室，向被害人戊○○恫稱：「限兩天內還錢，不
    然要放火燒掉舞蹈教室」等恐嚇話語，使被害人戊○○心生
    畏懼，致生危害於安全；(2)又於九十七年三月八日下午三時
    許，由被告乙○○、甲○○、丙○○前往上址舞蹈教室，向
    被害人丁○○恫稱：「若兩日後不還本票金額二十二萬元，
    就要將舞蹈教室砸毀，並威脅須加簽四十四萬元之本票」等
    語，使被害人丁○○惶惶不安，恐遭渠等不法之對待。因認
    被告乙○○、丙○○、甲○○共同涉犯刑法第三百四十四條
    之重利罪嫌，被告丙○○、甲○○共同涉犯刑法第三百零五
    條之恐嚇危害安全罪嫌云云。
二、按犯罪事實應依證據認定之，無證據不得認定犯罪事實；又
    不能證明被告犯罪者，應諭知無罪之判決，刑事訴訟法第一
    百五十四條第二項及第三百零一條第一項分別定有明文。又
    按刑事訴訟法上所謂認定犯罪事實之證據，係指足以認定被
    告確有犯罪行為之積極證據而言，如未能發現相當證據或證
    據不足以證明，自不能以推測或擬制之方法，以為裁判基礎
    （最高法院二十九年上字第三一五號及四十年台上字第八
    十六號判例意旨可資參照）。復按刑事訴訟上證明之資料，
    無論其為直接或間接證據，均須達於通常一般之人均不致有
    所懷疑，而得確信其為真實之程度，始得據為有罪之認定，
    若其關於被告是否犯罪之證明未能達此程度，而有合理懷疑
    之存在，致使無從形成有罪之確信，根據「罪證有疑，利於
    被告」之證據法則，即不得遽為不利被告之認定（最高法院
    七十六年台上字第四九八六號判例意旨可資參照）。再依刑
    事訴訟法第一百五十四條所規定之無罪推定原則及證據裁判
    原則，並非僅為被告個人之訴訟利益而設，尤其重在發現真
    實以求國家刑罰權之正確行使。若無足可證明被告從事犯罪
    構成要件之積極證據，無論假定某一被告為犯人而命其自證
    無罪，藉以過濾及鎖定特定犯罪人，或推測被告涉及之某項
    罪名，而依其自辯過程蒐求該被告生活經歷資料，藉以判斷
    其究竟有無構成特定犯罪，俱非法之所許。
三、訊據被告乙○○堅決否認有何重利之犯行；被告丙○○、甲○○亦均堅詞否認有何重利、恐嚇之犯行，被告乙○○辯稱
    ：重利罪部分是己○○與丁○○之間的關係，與我無關。本
    件我是因為己○○拿了錢一直沒有消息，我想說是不是被己○○A 走，己○○又跟我說是舞蹈協會陳理事長要賣房子，
    我心理一定會想說買賣房子拖了那麼久，是不是己○○與陳
    理事長要A 走我的買賣房子斡旋金，所以我第一次與己○○
    去的時候，戊○○說她沒有要賣房子，我就覺得我這筆錢一
    定被A 走了，我只是要去證實這筆錢己○○拿走或是他們聯
    手A 走而已。後來我第二次我自己去時，我碰到丁○○，我
    也覺得他是串通者之一，我講話就比較衝。我當時只有我自
    己一人去他們的地下室舞蹈教室，我就請丁○○要轉述這筆
    錢要還給我，當時我帶的人我忘記了等語；被告丙○○則辯
    以：我沒有重利、恐嚇，九十七年三月八日我也沒去現場，
    九十七年三月十日我是在附近被抓，不是在舞蹈教室被抓等
    語置辯；被告甲○○亦以：我沒有重利、恐嚇。我第一次看
    到丁○○是在派出所了，丁○○可能記錯人。九十七年三月
    八日我沒有到場。九十七年三月十日我也不是在現場被抓的
    ，我是在夜市被抓，所以不可能有恐嚇與重利的行為，我會
    到現場，是因為乙○○在仲介房子，所以我跟他約在那邊要
    去看房子，但不是要去看舞蹈教室的房子等語置辯。
四、本件公訴意旨認被告乙○○此部分涉有重利之犯行；被告丙○○、甲○○此部分涉有重利、恐嚇之犯行，無非係以以下
    證據，為其論據。
  ┌──┬─────────┬────────────┐
  │編號│    證據名稱      │      待證事實          │
  ├──┼─────────┼────────────┤
  │ 一 │被告乙○○之供述  │1.坦承97年3月5日與己○○│
  │    │                  │  ；97年3月8日自行、97年│
  │    │                  │  3月10日與甲○○、許嘉 │
  │    │                  │  軒前往上址舞蹈教室之事│
  │    │                  │  實。                  │
  │    │                  │2.扣案之面額20萬元、22萬│
  │    │                  │  元本票係己○○交付予伊│
  │    │                  │  之事實。              │
  ├──┼─────────┼────────────┤
  │ 二 │被告丙○○、甲○○│僅坦承有前往上址舞蹈教室│
  │    │之供述            │之事實。                │
  ├──┼─────────┼────────────┤
  │ 三 │證人己○○之證述  │1.丁○○有簽立本票交付予│
  │    │                  │  伊之事實。            │
  │    │                  │2.將丁○○所簽立之本票2 │
  │    │                  │  張交付予乙○○之事實。│
  │    │                  │3.97年3月5日與乙○○前往│
  │    │                  │  上址舞蹈教室之事實。  │
  ├──┼─────────┼────────────┤
  │ 四 │證人丁○○、戊○○│被告等人涉犯重利及恐嚇等│
  │    │之證述            │事實。                  │
  ├──┼─────────┼────────────┤
  │ 五 │臺北縣政府警察局永│警方於犯罪事實欄所示時地│
  │    │和分局搜索扣押筆錄│，查獲前開扣案物品之事實│
  │    │及押物品目錄表    │。                      │
  └──┴─────────┴────────────┘
五、經查：
  (一)有關本件債務糾紛之借貸經過情形，觀之被害人丁○○於警
    詢中之陳述係以：我有向地下錢莊借款。是透過朋友綽號叫
    「小梅」之女子介紹認識一位叫己○○的人所借款。借款期
    間除了己○○都沒見過其他錢莊成員等語（參見偵卷第五三
    —五四頁正面）；於偵查中係證稱：我向己○○借款，我借
    款的時候沒有看到乙○○、丙○○、甲○○三人，我當初跟
    己○○借兩次。我是透過友人鄭秀梅介紹才認識己○○等語
    （參見偵卷第九五—九六頁正面）；於本院審理中係證述：
    我向鄭秀梅借錢，然後鄭秀梅再跟己○○那些金主借錢，之
    後再拿給我。不是我跟乙○○借錢的，乙○○我從頭到尾不
    認識。我完成不了解乙○○與己○○或鄭秀梅與其他被告丙○○、甲○○有何關係。九十七年三月八日乙○○去舞蹈教
    室之前，我沒有見過乙○○。其他的丙○○、甲○○我也都
    沒有看過等語（參見本院卷第七四頁反面、第七七頁正面）
    ；被害人戊○○於警詢中之陳述亦係以：我只知道丁○○向
    自稱己○○的男子借款等語（參見偵卷第六四頁正面）；於
    偵查中係證稱：丁○○有跟我講借錢情形，己○○也有來過
    我教室看，所以己○○也知道為什麼我們要借款等語（參見
    偵卷第九六頁正面）；於本院審理中係證述；該張二十二萬
    元之本票是我本人簽名，是因為舞蹈教室裝潢費用不夠，所
    以才開。借錢有一些都是丁○○處理的，我不是很瞭解等語
    （參見本院卷第一一三頁正面）。準此，就被害人即證人丁○○、戊○○二人於警詢及偵審中之前揭證述以觀，本件借
    貸經過，顯係被害人丁○○透過友人鄭秀梅向另案被告己○○為之，被告乙○○、丙○○、甲○○根本未曾參與其中，
    且於被害人丁○○向另案被告己○○借款當時，被害人乙○○、丙○○、甲○○根本毫不認識被害人丁○○、戊○○！
    於此，是否僅得依據被害人丁○○於警詢中曾提及：今天（
    九十七年三月十日）警方查獲的乙○○、丙○○、甲○○他
    們就是錢莊成員，因為他們之前就有告知我是己○○叫他們
    過來跟我討債云云（參見偵卷第五五頁正面），遽而率認被
    告乙○○、丙○○、甲○○三人確有與另案被告己○○共同
    為本件重利犯行，顯有疑義？再據另案被告即證人己○○於
    本院審理中亦到庭證稱：本件是鄭秀梅介紹丁○○來找我，
    我再去找乙○○。我去找乙○○跟他說，永和市○○路有房
    子應該可以便宜買到，然後我可以去跟丁○○議價，乙○○
    就同意出錢投資，我即先跟乙○○拿十一萬元。我根本不認
    識丙○○、甲○○兩人，也不知道他們兩個與本件有何關係
    等語（參見本院卷第一一九頁反面），其所述亦大略同於其
    於偵查中所述情節（參見偵卷第一０五頁正面），雖證人己○○與被害人丁○○就本件之金錢關係究竟係借貸抑或房屋
    買賣，所述情節互有齟齬矛盾，惟另案被告己○○於另案偵
    查後，亦經臺灣板橋地方法院檢察署檢察官認定其於本件案
    情中並無相關積極證據認定其有何重利、恐嚇取財等犯行，
    而於九十八年四月二十四日，以九十八年度偵緝字第八九０
    號為不起訴處分，此有該不起訴處分書一份在卷可參（參見
    本院卷第一四六—一四八頁）。於此，被害人丁○○所直接
    接觸並向之借貸之人即另案被告己○○既經臺灣板橋地方法
    院檢察署檢察官認定其並無重利之犯行而為不起訴處分，則
    從未與被害人丁○○借款當時直接或間接接觸、亦毫不認識
    之被告乙○○、丙○○、甲○○，又如何能認定渠等三人有
    何與另案被告己○○共同對被害人丁○○為重利之犯行？是
    公訴意旨於本件中所依據認定渠等三人涉嫌重利犯行之前揭
    證據，均未達通常一般人均不致有所懷疑，而得以確信其為
    真實之程度，尚無可採。
  (二)又被告丙○○、甲○○是否有與被告乙○○共同涉犯於九十
    七年三月八日下午三時許對被害人丁○○為恐嚇犯行，此固
    據被害人即證人丁○○於警詢及偵查中證稱：這三人（指被
    告乙○○、丙○○、甲○○）於九十七年三月八日下午三時
    許到我舞蹈教室威脅我，若我於兩日後不還本票金額二十二
    萬元，就將我舞蹈教室砸毀，並威脅要加簽四十四萬元之本
    票。九十七年三月八日，他們三個下午三點多到永和市○○
    路五十一號找我要錢，就是我欠己○○的錢，他們拿著本票
    影本來收錢。我沒有付給他們任何錢。就是乙○○出言恐嚇
    我，另外兩個人站在旁邊助勢云云（參見偵卷第五六、九六
    頁正面），惟證人丁○○於本院審理中已另證稱：當天去的
    人乙○○我比較認得，其他人我記憶比較不熟等語（參見本
    院卷第七六頁反面）。且遍觀被告乙○○、丙○○、甲○○
    三人歷來於警詢及偵審中之所有筆錄，被告乙○○從未述及
    九十七年三月八日下午三時許有與被告丙○○、甲○○前往
    上址舞蹈教室之情，被告丙○○、甲○○亦從未自承有何於
    九十七年三月八日下午三時許有與被告乙○○前往上址舞蹈
    教室等語。準此，自無從僅據被害人丁○○前後不一且諸多
    矛盾瑕疵可指之指認，遽而認定被告丙○○、甲○○有與被
    告乙○○共同涉犯於九十七年三月八日下午三時許對被害人
    丁○○為恐嚇之犯行，更遑論依被害人即證人戊○○、被告
    乙○○歷來於警詢及偵審中之陳述可知，被告丙○○、甲○○更未曾於九十七年三月五日下午一時四十分許有與被告乙○○、另案被告己○○共同前往上址舞蹈教室，抑或有該次
    與被告乙○○共同對被害人戊○○為恐嚇之犯行，於此併予
    敘明。是公訴意旨於本件中所依據認定被告丙○○、甲○○
    涉嫌恐嚇犯行之前揭證據，亦均未達通常一般人均不致有所
    懷疑，而得以確信其為真實之程度，亦無可採。
六、綜上所述，堪認本件公訴意旨認定被告乙○○、丙○○、甲○○共同涉犯刑法第三百四十四條之重利罪嫌，被告丙○○
    、甲○○共同涉犯刑法第三百零五條之恐嚇危害安全罪嫌所
    憑之證據，均未達通常一般人均不致有所懷疑，而得以確信
    其為真實之程度。此外，復查無其他積極證據足認被告乙○○、丙○○、甲○○有何公訴意旨所指共同涉犯刑法第三百
    四十四條之重利罪嫌，被告丙○○、甲○○有何公訴意旨所
    指共同涉犯刑法第三百零五條之恐嚇危害安全罪嫌。揆諸首
    揭法條及判例意旨說明，自不能證明被告乙○○、丙○○、
    甲○○犯重利罪以及被告丙○○、甲○○犯恐嚇罪，依法各
    應為無罪之諭知，以昭審慎。
據上論斷，應依刑事訴訟法第二百九十九條第一項前段、第三百
零一條第一項，刑法第二十八條、第三百零五條、第五十一條第
六款，判決如主文。
本案經檢察官蘇振文到庭執行職務。
中    華    民    國    98    年    5     月    27    日
                  刑事第五庭    法  官  林家賢
上列正本證明與原本無異。
如不服本判決，應於判決送達後十日內，向本院提出上訴書狀，
並應敘述具體理由；其未敘述上訴理由者，應於上訴期間屆滿後
二十日內向本院補提理由書（均須按他造當事人之人數附繕本）
「切勿逕送上級法院」。
                                書記官  林政良
中    華    民    國    98    年    5     月    27    日
附錄本判決論罪科刑法條：
刑法第三百零五條：
以加害生命、身體、自由、名譽、財產之事，恐嚇他人致生危害
於安全者，處二年以下有期徒刑、拘役或三百元以下罰金。


司法院資訊處製作；財團法人民間司法改革基金會備份。
